【裁判字號】    94,上易,401
【裁判日期】    950118
【裁判案由】    損害賠償
【裁判全文】
臺灣高等法院臺中分院民事判決         94年度上易字第401號
上  訴  人  丁○○○
訴訟代理人  丙○○
被  上訴人  蔡水順即藝能文理補習班
訴訟代理人  乙○○
上列當事人間請求損害賠償事件，上訴人對於民國94年9月2日臺
灣臺中地方法院94年度訴字第776號第一審判決提起上訴，經本
院於95年1月4日言詞辯論終結，判決如下：
    主  文
原判決關於命上訴人給付被上訴人新台幣貳萬元，及自民國九十
四年六月十六日起至清償日止，按年息百分之五計算之利息部分
及該部分假執行之宣告與訴訟費用之裁判均廢棄。
上開廢棄部分，被上訴人在第一審之訴及假執行之聲請駁回。
第一（除確定部分外）、二審訴訟費用均由被上訴人負擔。
    事實及理由
一、本件被上訴人（即原審反訴原告）於原審提起反訴主張：上
    訴人（即原審反訴被告）受雇於被上訴人設立之藝能補習班
    ，其於94年1月31日請特別休假前，未依被上訴人囑託，讓
    學生完成寒假作業，復誤導學生未到被上訴人處，致學生家
    長來電責罵；另其復於94年3月17日在上訴人處一樓辦公室
    公然擾攘；且上訴人之子於94年4月13日在大明國小告訴含
    被上訴人之女在內等同學稱：上訴人與被上訴人之班主任蔡
    秋萍（即原審共同被告）鬧翻，蔡秋萍不讓上訴人再至被上
    訴人處上班等語，並輾轉傳述予被上訴人之其餘班導師知悉
    。此等均足使被上訴人及陳秋萍名譽受損，爰依侵權行為之
    法律關係訴請賠償。另同年3月16日至25日上訴人所帶班上
    學生王偉忠、蔡承祖、林建弘分別未到課，上訴人違反教師
    管理規則第2條1項規定，造成家長對被上訴人不滿，損及被
    上訴人名譽，爰依民法第227條之1準用同法第195條規定訴
    請非財產上之損害賠償。求為上訴人應給付原審共同反訴原
    告陳秋萍150,000元、被上訴人650,000元，其中應給付陳秋
    萍150,000元及給付被上訴人150,000元，均自反訴起訴狀繕
    本送達翌日起；其中應給付被上訴人超過150,000元部分自
    追加反訴部分即94年6月8日答辯狀繕本送達上訴人翌日起，
    均至清償日止，按年息百分之五計算之利息之判決。
二、經原審為被上訴人一部勝訴判決，認上訴人對學生王偉忠、
    蔡承祖、林建弘及林銘傳等人未到補習班時，上訴人確未依
    教師管理規則第2條第1項所定之規定處理，判令上訴人應給
    付被上訴人20,000元及利息，而駁回被上訴人及原審共同反
    訴原告蔡秋萍之其餘反訴請求。（此反訴經原審駁回之部分
    ，因被上訴人及蔡秋萍未上訴，而告確定。另上訴人於原審
    提起本訴部分，業經原審為上訴人敗訴判決確定，茲不予贅
    敘。）被上訴人於本院聲明：駁回上訴。併稱：為免造成學
    生家長作証之困擾，願撤回一審反訴；另學生超過十分鐘仍
    未到補習班時，上訴人應依兩造約定之「教師工作規範」規
    定，通知辦公室行政人員，被上訴人從未同意上訴人可自行
    處理，上訴人既未依前開工作規範處理，即屬違規等語。
三、上訴人於本院聲明：（一）原判決關於命上訴人給付被上訴
    人20,000元及自94年6月12日起至清償日止，按年息百分之
    五計算之利息部分均廢棄。（二）上開廢棄部分，被上訴人
    在第一審之訴及假執行之聲請均駁回。（三）第一審廢棄部
    分及第二審訴訟費用均由被上訴人負擔。併辯稱：不同意被
    上訴人撤回一審之訴；以往對於學生請病假未到或因故遲到
    ，被上訴人皆同意由上訴人自行全權與家長連絡自為處理。
    況學生王偉忠未到補習班係因被訴外人甲○○老師留在學校
    ，李老師打電話進來時是經由櫃台轉進來，被上訴人當知王
    偉忠去向，故伊當然不用再通知行政人員等語。
四、按原告於第二審程序撤回訴之全部或一部，如被告已為本案
    之言詞辯論者，應得其同意，始得為之，此觀民事訴訟法第
    463條準用同法第262條第1項規定即明。且準備程序為言詞
    辯論之準備，實質上為言詞辯論之一部，設被告於準備程序
    中，就原告所主張訴訟標的之法律關係已為本案之陳述者，
    應與民事訴訟法第262條第1項但書所定被告已為本案之言詞
    辯論相當，從而，原告於被告在準備程序已為本案之陳述後
    撤回其訴者，如未得被告同意，前此因原告起訴而生之訴訟
    繫屬，自不因其訴之撤回而歸消滅。本件被上訴人於原審依
    民法第227條之1準用第195條規定提起反訴，於第二審程序
    中，被上訴人撤回其訴，上訴人前已為本案之言詞辯論，且
    表示異議，不同意被上訴人撤回，揆諸前開說明，本件訴訟
    不因被上訴人為撤回一審之訴之表示而消滅，合先敘明。
五、再查，被上訴人主張上訴人受雇於伊所設立之藝能補習班，
    兩造間訂有「教師管理規則」，規則貳之一約定「學生超過
    十分鐘仍未到課時，應即知會辦公室行政人員協助聯繫，並
    了解情況，上課中有任何問題應多與家長聯絡，並告知班主
    任。」等情，已據其提出藝能文理補習班教師管理規則為證
    。上訴人復自承為真正（見本院卷第34頁），自堪信被上訴
    人前開主張為真正。另被上訴人主張：補習班學生王偉忠、
    蔡承祖、林建弘、林銘傳於94年3月16日至25日未到課，上
    訴人均未依前開規定通知辦公室行政人員等情。上訴人雖以
    前揭情詞置辯。惟為被上訴人所否認，上訴人復未舉證以實
    其說，縱上訴人於學生未到課時，曾有自行處理之情形，亦
    難認係得被上訴人之同意或符合兩造於教師管理規則上之約
    定，自不能解免其違反契約應為給付內容之責任。至上訴人
    另辯稱，學生王偉忠未到補習班係因被訴外人甲○○老師留
    在學校，李老師打電話進來時是經由櫃台轉進來，被上訴人
    當知王偉忠去向，故伊當然不用再通知行政人員等語。惟電
    話由櫃台轉接予上訴人，不能即謂被上訴人知悉上訴人與甲
    ○○老師通話內容，上訴人執此而謂其不必再行通知櫃台，
    亦非可取。是上訴人顯有可歸責之事由而未完全履行契約上
    義務，即債務不履行之情形。
六、按債務人因債務不履行，致債權人之人格權受侵害者，準用
    第192條至第195條及第197條之規定，負損害賠償責任。又
    不法侵害他人之身體、健康、名譽、自由、信用、隱私、貞
    操，或不法侵害其他人格法益而情節重大者，被害人雖非財
    產上之損害，亦得請求賠償相當之金額。其名譽被侵害者，
    並得請求回復名譽之適當處分。民法第227條之1、第195條
    第1項固分別定有明文。但查名譽為人格之社會評價，名譽
    有無受侵害，應以社會上對其評價是否貶損以為斷。所謂侵
    害名譽，係指貶損他人人格在社會上之評價而言，必須依一
    般社會觀念，足認其人之聲譽人格已遭貶損，整體社會評價
    因之降低始足當之，至於主觀上是否感受到損害，則非認定
    之標準。本件上訴人未依教師管理規則貳之一規定處理上固
    不無瑕疵。惟本件縱因上訴人未通知櫃台行政人員妥為處理
    ，致家長對被上訴人有所不滿，核其情節充其量僅係上訴人
    履行契約，應負債務不履行之問題，核其情節，尚難謂被上
    訴人之聲譽人格已遭貶損，整體之社會評價因之降低。即從
    全面觀察，被上訴人在社會上人格、聲譽之整體評價尚不致
    因上訴人之債務不履行行為而降低或受到貶損。從而，被上
    訴人依前開規定，訴請上訴人賠償非財產上之損害金，顯非
    有理。
七、綜上所述，被上訴人主張依民法第227條之1準用第195條第1
    項之規定，請求上訴人給付非財產上之損害金，為無理由，
    不應准許。其假執行之聲請亦失所附麗，應併予駁回。原審
    判命上訴人給付20,000元及利息，並為假執行之宣告，自有
    未洽。上訴意旨指摘原判決此部分不當，求予廢棄改判，為
    有理由。自應由本院予以廢棄改判，如主文第二項所示。
八、據上論結，本件上訴為有理由，依民事訴訟法第450條、第
    78條，判決如主文。
中    華    民    國    95    年    1     月    18    日
                    民事第七庭審判長法  官  袁再興
                                    法  官  陳賢慧
                                    法  官  吳惠郁
以上正本係照原本作成。
不得上訴。
                                    書記官  江玉萍
中    華    民    國    95    年    1     月    23    日
                                                      Ｂ


司法院資訊處製作；財團法人民間司法改革基金會備份。
